【裁判字號】    97,交聲,902
【裁判日期】    971017
【裁判案由】    聲明異議
【裁判全文】
臺灣臺南地方法院交通事件裁定     97年度交聲字第902號
移送機關    交通部公路總局嘉義區監理所臺南監理站
異議人即
受處分人    乙○○
上列受處分人因違反道路交通管理處罰條例案件，對於交通部公
路總局嘉義區監理所台南監理站民國97年9月2日所為之裁決處分
（處分案號：嘉監南字第裁74-S00000000號），聲明異議，本院
裁定如下：
    主  文
異議駁回。
    理  由
一、原處分意旨略以：受處分人即異議人乙○○（下稱異議人）
    於民國（下同）97年7月25日15時48分許，駕駛車牌號碼SY5
    -201號輕機車，行經台南市○○街與青年路之交叉路口，因
    駕車行經有燈光號誌管制之交叉路口闖紅燈，遭台南市警察
    局交通隊員警攔停製單舉發，嗣經交通部公路總局嘉義區監
    理所台南監理站（下稱移送機關）以其違規事證明確，依道
    路交通管理處罰條例第53條第1項、第63條第1項第3款（原
    裁決書漏載第1項第3款）及違反道路交通管理事件統一裁罰
    標準表等 規定，裁處新台幣1,800元，並記違規點數3點。
二、本件聲明異議意旨略以：
  (一)異議人於上開時、地駕駛車輛SY5-201號輕機車行駛於台南
    市○○路與育樂街口時，因當時異議人從青年路需左轉至
    育樂街口時，青年路剛好已快轉換紅燈，異議人就先騎至育
    樂街口新樓書坊邊的路口等待，而育樂街口剛好轉換成綠燈
    ，異議人才快速朝育樂街行進，依據交通安全規則第102條
    第1項第5款在轉彎時，應距交岔路口30公尺前顯示方向燈或
    手勢，換入內車道，或在左轉道，行至交岔路口中心處左轉
    ，並不得佔用來車道搶先左轉，異議人在路口等待左轉，表
    示左轉動作已進行一半了，轉換紅燈後繼續完成左轉的動作
    ，應是法所允許，異議人已通過T字路口到達50公尺處，結
    果半路冒出甲○○○○攔停，說異議人紅燈左轉，令異議人
    感到冤枉。
  (二)當天警員在離T字路口50公尺躲藏處冒出來，不是在T字路口
    站崗，執行勤務，無法看清楚紅綠燈轉換致誤判。違規路口
    是T字路口，沒有設兩階段待轉區○○○○路人，且育樂街
    口劃紅線不能暫停，只能快速通過。
  (三)據員警說只可以綠燈左轉，異議人不能兩段式轉法，那當時
    情況對異議人來說是危險的，異議人在青年路是騎慢車道，
    綠燈時，對向來車太多，無法左轉，而快車道都是快車與大
    車，故停在路口待青年路轉變為紅燈後，育樂街為綠燈時，
    快速通過。
  (四)請提出相關照片證據，證明異議人行經此路口闖紅燈的證據
    ，為此提出聲明異議，請求撤銷原處分。
三、按汽車駕駛人，行經有燈光號誌管制之交岔路口闖紅燈者，
    處新臺幣1千8百元以上5千4百元以下罰鍰；並記違規點數3
    點；道路交通管理處罰條例第53條第1項及第63條第1項第3
    款定有明文。
四、經查：
  (一)異議人遭警攔停舉發，於97年7月25日15時48分許，駕駛車
    牌號碼SY5-201號輕機車，在台南市○○街與青年路之交叉
    路口，闖紅燈左轉，有台南市警察局97年7月25日南市警交
    字第S00000000號舉發違反道路交通管理事件通知單1份附卷
    可稽。
  (二)異議人雖辯稱於上開時間行經台南市○○街與青年路之交叉
    路口，並無紅燈左轉之行為云云，然異議人於上揭時、地，
    行經前揭路口時，遇紅燈未停仍左轉等情，業據證人即舉發
    警員劉瀛洲於本院97年10月2日訊問時，到庭具結證述明確
    ，其證稱：「（法官問：本件是否你舉發，情形如何？）是
    我舉發的，當時因為警政署有頒布八大取締違規要點，所以
    我特別注意是否有違規車輛，我當時是騎乘機車由育樂街北
    往南行駛，當時育樂街是綠燈，看到有一部機車由青年路往
    育樂街行駛並在紅燈情況之下，有違規左轉之情事，我即停
    在交岔路口約十公尺處攔停該車，當時該名女士跟我說她要
    趕火車要我開單開快一點，而且我也有跟她一起確認，當時
    青年路有車輛在停紅燈。」、「（法官問：請員警提出當時
    是否看到由青年路慢車道走到快車道要左轉之情形？）當時
    我是從育樂街要到路口之時看到異議人已經停在機車停等區
    接近雙黃線之位置要左轉。」、「（異議人問：我停在機車
    停等區準備左轉有錯嗎？）異議人係紅燈左轉，當然有違規
    。」、「（異議人問：依據交通規則第102條第1項第5款之
    規定我左轉彎有錯嗎？）當時因為青年路燈號已經紅燈，你
    轉彎就是不對。」等語在卷（見本院97年10月2日之訊問筆
    錄）。按證人劉瀛洲乃為移送機關所認定異議人有前開違規
    行為之證人，其已到庭在本院法官面前以言詞供述異議人有
    前開違規事實，並已就當時執勤所處位置、異議人行駛路徑
    及闖紅燈過程等情節詳述具體明確，且證人劉瀛洲為依法執
    行勤務之員警，與異議人毫無怨懟，衡情當無自陷偽證罪而
    構詞誣賴異議人之理，另於本件卷存證據資料內並無任何積
    極證據足以證明證人劉瀛洲上開證述係屬虛偽，本院自不得
    僅以證人劉瀛洲為本件開單舉發異議人之員警而全盤抹煞其
    所具有之證人資格，從而，本院由其上開證述已得有異議人
    確有上開違規行為之心證，是異議人前開所辯，實不足採，
    異議人之上述違規事實，應堪認定。
  (三)至於異議人雖於本院97年10月2日調查時稱：其係看到青年
    路綠燈才左轉云云，然由其於聲明異議狀記載：育樂街轉換
    成綠燈後，青年路變成紅燈，其才快速由青年路左轉等語，
    及參酌證人劉瀛洲上開證述，本院認證人劉瀛洲證稱異議人
    係在青年路變成紅燈、育樂街變成綠燈時，由青年路闖紅燈
    左轉一節，並無違誤，附此敘明。
  (四)另按警方取締交通違規事件，其以照相方式取證者，固足為
    違規之證明，惟警員當場舉發者，舉發之員警本身之目睹、
    耳聞，亦為違規人違規之證明，非必所有之違規事件，均需
    有照相方足為違規之證據。況警察執行勤務，事項繁瑣，且
    違規情形一過即逝，並非長期存在，何能要求警察必備有照
    相機取證？是本件縱無舉發照片為佐證，然異議人之違規行
    為既經證人劉瀛洲具結證述明確，且其所述內容並無何矛盾
    或違背經驗法則之處，自得為本院判斷之依據。
  (五)按「汽車行駛至交岔路口，其左轉彎時，應距交岔路口三十
    公尺前顯示方向燈或手勢，換入內側車道或左轉車道，行至
    交岔路口中心處左轉，並不得占用來車道搶先左轉。」，道
    路交通安全規則第102條第1項第5款定有明文規定。由上開
    規定可知，異議人騎乘上開機車沿青年路行駛至與育樂街交
    岔路口，欲左轉育樂街時，本應先換入內側車道，並至交岔
    路口中心處左轉，且依據青年路之號誌指示行進，縱然有車
    輛過多必須加強注意之情形，仍不得排除此項規定之適用。
    況依道路交通標誌標線號誌設置規則第206條規定：車輛面
    對圓形紅燈表示禁止通行，不得超越停止線或進入路口，異
    議人因認該路口交通動線設計不良而自行採取上述其所謂紅
    燈後左轉育樂街之方法即違反上開規定，自難認同。
五、綜上所述，依據證人劉瀛洲之證言，異議人於前揭時、地有
    闖紅燈之違規事實，應堪認定。則移送機關據以援引道路交
    通管理處罰條例第53條第1項、第63條第1項第3款及違反道
    路交通管理事件統一裁罰標準表等規定，裁處異議人罰鍰新
    台幣1,800元，並記違規點數3點，核無違誤或不當；從而，
    本件異議為無理由，應予駁回。
六、據上論斷，應依道路交通管理處罰條例第87條第2項、道路
    交通案件處理辦法第19條，裁定如主文。
中    華    民    國    97    年    10    月    17    日
                     交通法庭   法  官   陳淑勤
以上正本證明與原本無異。
如不服本裁定，應於送達後5日內，向本院提出抗告狀。
                                書記官   謝國欽
中    華    民    國    97    年    10    月    17    日


司法院資訊處製作；財團法人民間司法改革基金會備份。
